臺灣高等法院臺南分院刑事判決　　　　　　　　　　　　　　　　　　　行股
　　上　訴　人
　　即　被　告　乙　○　○
右上訴人因賭博案件，不服臺灣臺南地方法院九十一年度易字第五六九號中華民國九
十一年七月三十日第一審判決（起訴案號：臺灣臺南地方法院檢察署九十一年度偵字
第二一六六號），提起上訴，本院判決如左：
    主      文
原判決關於乙○○部分撤銷。
乙○○共同以賭博為常業，處有期徒刑陸月，如易科罰金以參佰元折算壹日。扣案之
電動賭博機具肆拾貳台（含「滿貫大亨」拾台、「金傑克」伍台、「皇冠迷十三」肆
台、「金龍鳳」貳台、「金頭腦連線」柒台、「金牌虎霸王」貳台、「金象王」貳台
、「皇冠列車」貳台、「開心球」貳臺、「皇冠霹靂馬」壹台、「金蘋果」伍台）、
ＩＣ板肆拾貳片、及新臺幣壹佰元，均沒收。
    事      實
乙○○明知未經登記不得經營電子遊戲場，竟於民國（下同）九十一年二月一日，向
不知情之吳威德承租位在臺南市○○路○段五十九號一樓，公眾得出入之場所「滿天
星遊藝場」後，未經變更登記核准，即自九十一年二月八日起，將該「滿天星遊藝場
」更名為「拉長紅遊藝場」，擺設電子遊戲機四十二台（含「滿貫大亨」十台、「金
傑克」五台、「皇冠迷十三」四台、「金龍鳳」二台、「金頭腦連線」七台、「金牌
虎霸王」二台、「金象王」二台、「皇冠列車」二台、「開心球」二臺、「皇冠霹靂
馬」一台、「金蘋果」五台），且自同日起以月薪新臺幣（下同）一萬八千元，僱用
薛秀如（業經原審判處罪刑確定）擔任職員，二人共同基於常業賭博之犯意聯絡，利
用各該電子遊戲機，與不特定顧客賭博財物，由薛秀如負責為顧客開洗分、換取寄分
卡等工作，另由乙○○以現金與客人兌換贏得之分數，其賭法為凡參與賭博者，自行
投幣或持現金交予薛秀如，並分以「金蘋果」、「賽馬」、「金象王」、「開心球」
、「金龍鳳」、「金牌虎霸王」、「滿貫大亨」、「皇冠迷十三」等電子遊戲機一比
一之比例，「皇冠列車」電子遊戲機一比二及一比五之比例，「金傑克」電子遊戲機
一比五之比例，「金頭腦連線」電子遊戲機一比三十之比例，以現金兌換分數押注，
如押中，賭客可得不等倍數之分數，並以所贏得之分數換取寄分卡後，持該寄分卡再
玩，或由薛秀如通知乙○○攜帶現金至遊藝場門口處，以前開相同比例與客人兌換現
金，不中則押注金歸乙○○所有，以此方式獲取利益，並以之為常業。嗣於同年月二
十一日十四時三十分許，適有丙○○（業經原審判處罪刑確定）在該遊藝場，以上開
賭法把玩「金龍鳳」電子遊戲機賭博財物贏得積分一百分後，向薛秀如表示欲趕車不
再續玩，薛秀如遂將情告知乙○○，乙○○旋至遊藝場門口交付兌換之現金一百元予
丙○○，而為警當場查獲，並扣得當場賭博之器具電子遊戲機四十二台、ＩＣ板四十
二片，及兌換籌碼處之財物一百元。案經臺南市警察局第五分局移送臺灣臺南地方法
院檢察署檢察官偵查起訴。
    理      由
一、訊據上訴人即被告乙○○，固不諱言有於右揭時地經營上開電子遊藝場，且於案
    發日持交一百元予丙○○時為警查獲之事實；惟矢口否認有何常業賭博及違反電
    子遊戲場業管理條例之犯行，並辯稱：其已申請辦理營利事業登記，然尚未取得
    許可，且其係自九十一年二月十一日始開始營業，為警查獲時係以前手名義經營
    ，又「拉長紅遊藝場」內贏得之分數，不能兌換現金，確無賭博情事，至案發日
    係因丙○○付費取用該遊藝場免費提供之飲料，始行歸還該飲料費一百元予丙○
    ○，並非兌換現金予丙○○因賭博所贏得之積分，丙○○當日並未在該遊藝場把
    玩電子遊戲機云云。然查被告乙○○確係自九十一年二月八日起，即擺設電子遊
    戲機四十二台，並以月薪一萬八千元之薪資，僱請薛秀如在場開分，經營「拉長
    紅遊藝場」，迄同年二月二十一日始為警查獲之事實，已迭據原審同案被告薛秀
    如在警訊、及原審偵審中供承不移，並有當場查獲之電子遊戲機四十二台、及Ｉ
    Ｃ板四十二片扣案為憑，被告乙○○堅稱係自同年二月十一日起，始開始營業，
    顯與事實不符，合先敘明。次按電子遊戲場業管理條例第十五條規定：未依本條
    例規定辦理營利事業登記者，不得經營電子遊戲場業；第十一條規定：營業場所
    管理人變更時，需另行辦理變更登記；第十二條復就電子遊戲場業負責人之條件
    有所規定，並設有一定之限制；是電子遊戲場業管理條例第十五條所稱之營利事
    業登記，自應包含同法第十一條之變更登記無疑。卷查臺南市政府係於同年二月
    二十五日，始核准被告乙○○於上址經營「拉長紅遊藝場」，既有該府同年五月
    十四日南市建商字第０九一００三四六一八０號回函一紙，附於原審卷足稽（見
    原審卷第十五頁），顯見被告乙○○於臺南市政府核准登記前，即已自行經營電
    子遊戲場業至明，縱原「滿天星遊藝場」曾經前手吳威德取得合法之營利事業登
    記證，被告乙○○亦已申請變更登記中，仍因其於營業之際尚未完成變更登記，
    自無解於違反電子遊藝場業管理條例第十五條規定之犯行。又原審同案被告丙○
    ○，先後在警訊及歷次偵審中所供稱：「當日在該處把玩電動玩具，並贏得積分
    一百分，嗣因欲搭乘同日下午三時之車班，遂向薛秀如表示不欲再玩，薛秀如即
    請伊至外等候，旋由乙○○交付一百元，伊未在店內喝飲料」等語，既與原審另
    同案被告薛秀如在警訊中所供稱：「丙○○把玩機台結束向伊表示欲離開之際，
    伊告知店長乙○○，丙○○要洗一百分，並即由店長兌換金錢予蔡螢臻」等語相
    符，並有該兌換之現金一百元現金扣案為憑，亦見被告乙○○經營之「拉長紅遊
    藝場」，確有供顧客把玩電子遊戲機後，將所得積分兌換現金，而有從事賭博之
    情事，灼然明甚。原審同案被告薛秀如嗣在原審偵審中翻異前供，改稱：「拉長
    紅遊藝場」內把玩所得積分不得兌換現金云者，顯屬事後卸責及故為迴護之詞，
    無足取信。又被告乙○○在審理中，既自承在案發日未見現場情形，乃竟空言指
    稱丙○○當日並未在該處把玩電子遊戲機具云云，已見其前後供述之矛盾；另丙
    ○○於案發日在「拉長紅電子遊藝場」內把玩電子遊戲機時，並未飲用店內飲料
    乙節，既亦據原審同案被告丙○○在歷次審理中供陳不移，即另同案被告薛秀如
    在原審亦供稱：未曾告知乙○○有關丙○○是否有喝飲料等語，是被告乙○○辯
    稱係因丙○○使用其店內免費飲料，故另行交還飲料費一百元予丙○○云者，亦
    顯非事實，而無足採。至上開經警查扣之四十二台電子遊戲機，載至派出所打開
    後未發現有任何之硬幣，固據證人即警員甲○○在本院結證在卷；然查原審同案
    被告丙○○，既已在本院明確供稱當時其係投下十元硬幣開分在案，且上開扣案
    之機具，既得以自行投幣開分，復有如前述，加以本件案發時已係下午二時三十
    分，已營業一段時間，各該機具內不可能未累積任何一枚硬幣，是案發後開啟各
    該機具之所以連丙○○所投入之硬幣亦付諸缺如，唯一理由應係於自店內搬運至
    派出所之過程中，有人已趁機從中取出所致，否則衡情豈有連任何一枚硬幣均不
    存在之理，是仍不得徒以該機具內無硬幣為由，推論丙○○當時未把玩該機具，
    而反為被告乙○○有利之認定。綜上足認被告乙○○所辯，要屬畏罪卸責之飾詞
    ，無足取信。本件事證已臻明確，其犯行洵堪認定，應予依法論科。
二、按刑法上所謂常業犯，係指反覆以同種類之行為目的之社會活動職業性犯罪而言
    ，亦即恃犯罪以維生，縱令同時兼操持其他職業，仍無礙其為常業犯罪，非謂常
    業犯必須別無其他正當職業始克構成，最高法院著有八十二年臺上字第二０七一
    號判例在案。查被告乙○○未經登記即擅自經營電子遊戲場，且在遊藝場擺設之
    電子遊戲機高達四十二台，在警訊中復自承每日營業額高達一萬元，又僱請原審
    同案被告薛秀如負責開分工作，顯見規模甚鉅，足認其係藉此方式獲取利益，並
    恃此為生而有以之為常業之犯意，核所為係犯刑法第二百六十七條之常業賭博罪
    ，及違反電子遊藝場業管理條例第十五條之規定，應依同法第二十二條之規定處
    斷。其所犯常業睹博罪，與原審同案被告薛秀如間，具有犯意聯絡及行為分擔，
    應論以共同正犯。其所犯常業賭博及違反電子遊藝場業管理條例二罪，具有方法
    結果之牽連關係，應從一重之常業賭博罪處斷。檢察官雖未論及被告乙○○違反
    電子遊戲場業管理條例部分之犯行，惟因與已起訴之常業賭博犯罪事實，具有裁
    判上一罪之牽連犯關係，為起訴效力所及，本院自應併予審判。原審據予論罪科
    刑，固非無見。惟查扣案之寄分卡四張，並非供賭博兌換現金所用，難認係屬供
    賭博犯罪所用之物，原判決併予宣告沒收，尚有未洽。被告乙○○上訴意旨，否
    認犯罪，指摘原審對其判決不當，雖無足取；惟原審此部分判決既有可議，自應
    由本院將原審此部分判決予以撤銷改判。爰審酌被告乙○○之素行、經營「拉長
    紅遊藝場」之規模、影響社會治安之程度、犯罪所得、及其犯後態度等一切情狀
    ，仍對其量處有期徒刑六月，並諭知如易科罰金以三百元折算一日之標準。又扣
    案之電子遊戲機具四十二台、ＩＣ板四十二片，係當場賭博之器具；扣案之現金
    一百元，係兌換籌碼處之財物，均應依刑法第二百六十六條第二項規定，併予宣
    告沒收之。至另扣案之寄分卡四張，雖係被告乙○○所有，然並非供賭博犯罪所
    用之物，爰不併予宣告沒收。
三、據上論斷，應依刑事訴訟法第三百六十九條第一項前段、第三百六十四條、第二
    百九十九條第一項前段，電子遊戲場業管理條例第二十二條，刑法第十一條前段
    、第二十八條、第二百六十七條、第二百六十六條第二項、第五十五條、第四十
    一條第一項前段，罰金罰鍰提高標準條例第一條前段、第二條，判決如主文。
本案經檢察官曾顯智到庭執行職務。
中      華      民      國    九十一    年      十      月    二十九    日
                                  臺灣高等法院臺南分院刑事第二庭
                                      審判長法官  游  明  仁
                        法官  蘇  重  信
                                            法官  林  永  茂
右正本證明與原本無異。
不得上訴。
                                      法院書記官  劉  岳  文
中      華      民      國    九十一    年      十      月    二十九    日
刑法第二百六十七條：
以賭博為常業者，處二年以下有期徒刑，得併科一千元以下罰金。
